【裁判字號】    98,消債更,1087
【裁判日期】    980916
【裁判案由】    聲請更生程序
【裁判全文】
臺灣高雄地方法院民事裁定          98年度消債更字第1087號
聲  請  人  甲○○
上列當事人因消費者債務清理事件聲請更生，本院裁定如下：
    主  文
聲請駁回。
聲請費用由聲請人負擔。
    理  由
一、聲請意旨略以：聲請人前與金融機構因訂定消費借貸、信用
    卡等契約，惟因無法清償致積欠金融機構債務，乃前於民國
    95年4 月27日，依金融主管機關協調成立之中華民國銀行公
    會會員辦理消費金融案件無擔保債務協商機制，與最大債權
    銀行中國信託商業銀行達成分期還款協議，同意自95年6 月
    起，以分80期，利率0％，每月應償還新臺幣（下同）12,74
    6 元之方式，償還債務。惟聲請人每月收入僅21,000元，聲
    請人之配偶亦有負債，無法協助家中生活開支，須由聲請人
    支付全家開銷，聲請人勉強繳納協商款至95年11月，終因無
    力繼續履行上開協商條件而毀諾，實有不可歸責於己之事由
    致履行顯有重大困難，爰聲請本院准予裁定更生等語。
二、按「聲請更生或清算不合程式或不備其他要件者，法院應以
    裁定駁回之」、「債務人與金融機構協商成立者，不得聲請
    更生或清算。但因不可歸責於己之事由，致履行顯有重大困
    難者，不在此限」、「本條例施行前，債務人依金融主管機
    關協調成立之中華民國銀行公會會員辦理消費金融案件無擔
    保債務協商機制與金融機構成立之協商，準用前項之規定」
    ，消費者債務清理條例第8 條前段、第151 條第5 項、第6
    項分別定有明文。又消費者債務清理條例第151條第1項、第
    5 項規定，係採「協商前置主義」，債務人於協商程序中，
    應本於個人財產及收支狀況，依最大誠信原則，商討解決方
    案，如債務人曾與金融機構協商成立者，應誠信履行協商方
    案，非有不可歸責與己之事由，依前開條例規定，自不得為
    更生或清算之聲請；惟如經法院審酌確有不可歸責於己之情
    事而毀諾，仍應符合「不能清償或有不能清償之虞」之要件
    ，始得裁定准予更生或清算，合先敘明。
三、經查：
  (一)聲請人對金融機構所負之債務計達977,077 元，又聲請人曾
    於95年4 月27日，依金融主管機關協調成立之中華民國銀行
    公會會員辦理消費金融案件無擔保債務協商機制與債權人達
    成分期還款協議，同意自95年6 月起，每月繳納12,746元方
    式償還債務等事實，為聲請人所自承，並有債權人清冊、協
    議書、無擔保債務還款計劃、財團法人金融聯合徵信中心當
    事人綜合信用報告在卷可稽（見本院卷第13頁至第16頁、第
    26頁至第28頁、第53頁至第60頁、第9 頁至第12頁），信屬
    真實。
  (二)聲請人主張協商時之每月薪資約21,000元，已提出消費金融
    無擔保債務協商申請人財務資料表、勞工保險被保險人投保
    資料表為證（見本院卷第29頁、第72頁），堪信為真。另聲
    請人既已負巨額負債，其生活標準應予以壓縮至最低標準，
    始符公允；以聲請人居住於高雄縣，依內政部告之98年度臺
    灣省低收入戶最低生活費每人每月9,829 元計算，本院認聲
    請人每月支出之基本生活費用亦應以上開之9,829 元計算為
    宜。又此金額之計算內容已包括水電費、勞健保、稅捐、房
    租等費用在內，除特殊情形外，聲請人如逾此範圍所主張之
    項目及金額即難認必要。又以聲請人之前開收入扣除基本生
    活費9,829 元後，實不足以清償金融機構提出之協商還款款
    項12,746元，故聲請人主張其有不可歸責於己之事由致履行
    顯有困難，堪信為真。
  (三)聲請人雖主張其每月須支付配偶張雨潔之扶養費3,000 元，
    並提出戶籍謄本為證（見本院卷第81頁至第82頁）；惟觀諸
    其配偶名下有2 筆投資、2 部汽車，且96、97年度亦有分別
    有233,866 元、191,063 元之所得，有財產歸屬資料清單、
    96年、97年度綜合所得稅各類所得資料清單足參（見本院卷
    第78頁至第80頁），足見其配偶並無不能維持生活而須由聲
    請人扶養之必要，是聲請人主張須支付配偶之扶養費云云，
    難認可採。另聲請人主張須扶養所生之女曾麗涵一節，已提
    出戶籍謄本及其女96、97年度綜合所得稅各類所得及財產歸
    屬資料清單為證（見本院卷第75頁至第77頁），堪信為真；
    惟如前述，其扶養費亦應以上開最低生活費9,829 元計算，
    始屬合理，又其子女之扶養義務人含配偶共2 人，故聲請人
    每月應負擔之扶養費用為4,915 元（計算式＝9,829 ÷2，
    元以下四捨五入），逾此金額，難認必要。
  (四)再聲請人聲請協商時係任職於翔鳳食品股份有限公司，每月
    收入約為21,000元，有卷附勞工保險被保險人投保資料表可
    稽（見本院卷第72頁），已如前述；又其現任職於先鋒保全
    股份有限公司，並依其提出之98年1 月至7 月之薪資明細計
    算，每月收入約為23,246元（計算式：【23,000+22,400+23
    ,300+22,400+22,925+26,000+22,700 】 ÷7） ，有卷附薪
    資明細單可考（見本院卷第70頁至第71頁），是聲請人目前
    薪資收入已較先前略為增加。而聲請人現積欠之債務總額如
    前述為977,077 元，倘以聲請人於98年間之月收入23,246元
    計算，扣除其必要生活費用9,829 元及子女之扶養費4,915
    元後，其每月尚餘8,502 元可供清償上開債務，又該債務係
    約為償還額之115 倍，亦即其應約於9 至10年間可將債務清
    償完畢，則聲請人既在有固定收入下，未來相當期限內即可
    逐步將債務清償完畢，自難認有不能清償債務或不能清償之
    虞之情事而具備更生之要件，其聲請更生，自屬無據。
四、綜上所述，本件聲請人雖有不可歸責於己之事由致無法履行
    協商款項情形，惟依其目前收入扣除基本生活費及扶養費後
    ，既尚有餘裕清償債務，而無不能償債務或有不能清償之虞
    ，則依前開規定，自不備更生之要件，以致聲請不合法，且
    屬無從補正，自應由本院裁定駁回。
五、依消費者債務清理條例第11條第1 項、第8 條前段，裁定如
    主文。
中    華    民    國    98    年    9     月    16    日
                  民事第四庭  法      官  楊淑珍
上為正本係照原本作成
如不服本裁定，應於裁定送達後10日內，以書狀向本院提出抗告
，並繳納抗告費新臺幣1千元
中    華    民    國    98    年    9     月    16    日
                              書  記  官  吳良美


司法院資訊處製作；財團法人民間司法改革基金會備份。
